【裁判字號】    95,易,337
【裁判日期】    950417
【裁判案由】    誣告
【裁判全文】
臺灣板橋地方法院刑事判決               95年度易字第337號
公  訴  人  臺灣板橋地方法院檢察署檢察官
被      告  蔡其州原名丁○○.
            乙○○
            丙○○
共      同
選任辯護人  侯俊安律師
上列被告等因誣告案件，經檢察官聲請簡易判決處刑（九十四年
度偵字第一九二七八號），本院認不宜以簡易判決處刑，改依通
常程序，被告於準備程序中就被訴事實均為有罪之陳述，本院合
議庭裁定由受命法官獨任行簡式審判程序，並判決如下：
    主  文
蔡其州證人於檢察官偵查時，於案情有重要關係之事項，供前具
結，而為虛偽陳述，處有期徒刑捌月，緩刑參年。
乙○○共同連續未指定犯人，而向該管公務員誣告犯罪，處拘役
肆拾日，如易科罰金以參佰折算壹日，緩刑貳年。
丙○○證人於檢察官偵查時，於案情有重要關係之事項，供前具
結，而為虛偽陳述，處有期徒刑捌月，緩刑參年。
    事  實
一、緣乙○○係商暉實業股份有限公司（下稱商暉公司）及菲力
    麵族店之負責人（商暉公司嗣於民國九十五年三月二十二日
    變更代表人為蔡宏偉）。乙○○與其父蔡其州（原名丁○○
    ）、其弟丙○○三人均明知由乙○○分別以商暉公司及菲力
    麵族店名義所簽發如附表所示之支票，均係蔡其州之友人甲○○向蔡其州借用，併由蔡其州向乙○○借得上開支票後交
    付甲○○收執。嗣因甲○○未如期將所借支票款項匯入支票
    帳戶，乙○○、蔡其州、丙○○三人為避免乙○○所經營之
    商暉公司及菲力麵族店遭受損失，其三人均明知如附表之支
    票並未遺失或失竊，竟共同基於未指定犯人誣告之概括犯意
    聯絡，推由丙○○於九十三年十一月十日、同年十一月十二
    日，前往付款銀行即址設臺北縣蘆洲市○○路四０一號之萬
    泰商業銀行蘆洲分行，分別捏稱如附表編號七、編號一至六
    所示之支票業已遺失，均申請掛失止付，並填具遺失票據申
    報書；其三人復推由乙○○指派不知情之商暉公司員工黃豐
    雄於九十三年十一月三十日、同年十二月一日、同年十二月
    十日，前往付款銀行即址設臺北縣蘆洲市二三二號之臺南區
    中小企業銀行蘆洲分行銀行，分別捏稱如附表編號八、九、
    十所示之支票業已遺失，均申請掛失止付，並填具遺失票據
    申報書，連續未指定犯人，而均請求有偵查犯罪權限之臺北
    市政府警察局、臺北縣政府警察局協助偵查侵占遺失物及竊
    盜罪嫌，向該管公務員誣告犯罪。嗣經臺北縣政府警察局新
    莊分局查獲支票提示人，循線查獲交付上開支票之甲○○，
    並以甲○○涉嫌竊盜等罪嫌報請臺灣板橋地方法院檢察署檢
    察官偵查中（甲○○所涉竊盜等罪嫌，經檢察官為不起訴處
    分確定），詎蔡其州、丙○○二人明知上開支票係甲○○向
    蔡其州借用，並由蔡其州交付甲○○收執，丙○○竟於九十
    四年五月十九日下午四時三十分許在第二０五號偵查庭，於
    供前具結後在臺灣板橋地方法院檢察署檢察官偵查甲○○涉
    嫌竊盜等案件作證時，證稱：「（有無將支票交給他﹝指甲○○﹞？）之前有請他購料，有拿過支票給他，但不是這張
    十八萬的（支票）。」、「（這張支票是在何處遺失？）在
    我辦公室內‧‧‧」、「（他共偷走給張支票？）七張。票
    號ａｒ0000000、0000000、0000000
    、0000000、0000000、0000000、0
    000000」、「（上述支票確定非你們公司交給他的？
    ）是」等語，而對檢察官追查甲○○取得前揭支票之原因，
    證明甲○○是否竊取上開支票等對於案情有重要關係之事項
    為虛偽不實之陳述。另蔡其州於九十四年七月七日下午二時
    四十二分許在第二０三號偵查庭，於供前具結後在臺灣板橋
    地方法院檢察署檢察官偵查甲○○涉嫌竊盜等案件作證時，
    證稱：「‧‧‧（是否有拿商暉公司之支票借甲○○？）沒
    有。」、「（甲○○為何可出入商暉公司？）之前有借他的
    牌去申報工程，而且大家都是好朋友‧‧‧」、「（商暉和
    吳﹝文章﹞有無來往？）沒有」、「（為何吳﹝文章﹞持商
    暉的支票多次兌現，直至這次才報遺失？）我女兒說之前沒
    發覺，直到後來請領的票款不對，核對支票後才發現不見」
    等語，亦對檢察官追查甲○○取得前揭支票之原因，證明甲○○是否竊取上開支票等對於案情有重要關係之事項為虛偽
    不實之陳述。嗣因支票借用人甲○○於偵查中到案，經檢察
    官查明相關證人，及蔡其州、丙○○、乙○○自白上開未指
    定犯人誣告之犯行後，始查悉上情。
二、案經臺灣板橋地方法院檢察署檢察官自動檢舉偵查後聲請以
    簡易判決處刑，本院認不宜以簡易判決處刑，改依通常程序
    審理。
    理  由
一、上開未指證犯人誣告之犯罪事實，業據被告蔡其州、乙○○
    、丙○○三人於偵查及本院審理中坦承不諱，且被告蔡其州
    、丙○○就上揭偽證之犯罪事實，亦於本院審理中供述屬實
    ，核與被害人甲○○於偵查及本院審理中、證人即附表所示
    支票之提示人曾碧炤、方美琇、林華城分別於警詢、偵查中
    證述之情節相符，復有臺灣票據交換所九十三年十二月六日
    台票總字第０九三００一一七七九號函、票號ＡＲ0000
    000號支票、退票理由單、曾碧炤為提示人之票據提示人
    資料查報表、被告丙○○為申報人之票據掛失止付通知書、
    遺失票據申報書、被告丙○○於九十四年五月十九日簽名之
    結文、被告丙○○於九十四年五月十九日受訊問之臺灣板橋
    地方法院檢察署訊問筆錄、臺灣票據交換所九十四年一月二
    十八日台票總字第０九四００００七七二號函、票號ＡＲ0
    000000號支票、退票理由單、方美琇為提示人之票據
    提示人資料查報表、票號ＡＲ0000000號支票、退票
    理由單、票號ＡＲ0000000號支票、退票理由單、票
    號ＡＲ0000000號支票、退票理由單、票號ＡＲ00
    00000號支票、退票理由單、票號ＡＲ0000000
    號支票、退票理由單、票號Ｃ00000000號支票、退
    票理由單、Ｃ00000000號支票、退票理由單、Ｃ0
    0000000號支票、退票理由單、被告蔡其州出具之自
    白書、被告蔡其州於九十四年七月七日簽名之結文、被告蔡
    其州於九十四年七月七日受訊問之臺灣板橋地方法院檢察署
    訊問筆錄各一件、台南區中小企業銀行蘆洲分行九十四年十
    月二十六日（九四）南銀蘆洲分字第一七九號函附之通知人
    、申報人為黃豐雄之票據掛失止付通知書、遺失票據申報書
    各三份在卷可資佐證，足徵被告蔡其州、丙○○自白有未指
    定犯人誣告及偽證等犯行，被告乙○○自白有未指定犯人誣
    告之犯行等節，均核與事實相符，堪以採信。本案事證明確
    ，被告三人之犯行均堪以認定，應依法論科。
二、核被告蔡其州、丙○○所為，均係犯刑法第一百七十一條第
    一項之未指定犯人誣告罪及同法第一百六十八條之偽證罪。
    被告乙○○所為，係犯刑法第一百七十一條第一項之未指定
    犯人誣告罪。被告蔡其州、丙○○、乙○○三人就上開未指
    定犯人誣告之犯行，有犯意聯絡及行為分擔，皆為共同正犯
    。被告三人利用不知情之員工黃豐雄填載致臺北市政府警察
    局、臺北縣政府警察局之遺失票據申報書報案，為間接正犯
    。被告三人所為多次未指定犯人誣告之犯行，時間緊接，方
    法相同，觸犯構成要件相同之罪名，顯係基於概括犯意為之
    ，依連續犯規定論以一罪，被告三人均依法加重其其刑。被
    告蔡其州、丙○○二人所犯未指定犯人誣告罪及同法第一百
    六十八條之偽證罪，有方法結果之牽連關係，為牽連犯，被
    告蔡其州、丙○○二人各應從一重之偽證罪論處。起訴書雖
    未就被告蔡其州、丙○○二人上開偽證犯行提起公訴，但被
    告二人此部分未據起訴之犯罪事實，與已起訴之犯罪事實間
    ，有牽連犯之裁判上一罪關係，已如前述，且經公訴檢察官
    於審理中陳明補充在卷，本院自應就屬於裁判上一罪之偽證
    部分一併加以裁判，併予敘明。又被告蔡其州、丙○○、乙○○三人於所誣告之竊盜等案件偵查及本院審理中，均向檢
    察官及本院自白有上述未指定犯人誣告之犯行，及被告蔡其
    州、丙○○二人於本院審理中，均向本院自白有上開偽證之
    犯行，是被告三人均應依刑法第一百七十二條之規定減輕其
    刑，並依法先加後減之。爰審酌被告三人犯罪之動機、目的
    、手段、被害人所生損害，兼衡被告三人於審理中已與被害
    人甲○○達成和解，被害人甲○○表示不願再追究被告三人
    之刑責（見卷附之和解書），及被告三人犯罪後均坦承犯行
    ，態度尚稱良好等一切情狀，分別量處如主文所示之刑，併
    就被告乙○○部分諭知如易科罰金之折算標準，以資懲儆。
    末查被告蔡其州、丙○○、乙○○三人前未均曾受有期徒刑
    以上刑之宣告（見卷附被告三人之臺灣高等法院被告前案紀
    錄表），其三人因一時失慮，偶罹刑典，事後均坦承犯行，
    深具悔意，並與被害人甲○○達成和解，經此刑之宣告後，
    應知警惕而無再犯之虞，本院因認暫不執行其刑為當，分別
    予以宣告緩刑如主文，用啟自新。
據上論斷，應依刑事訴訟法第二百七十三條之一第一項、第二百
九十九條第一項前段，刑法第二十八條、第五十六條、第一百七
十一條第一項、第一百六十八條、第五十五條、第一百七十二條
、第四十一條第一項前段、第七十四條第一款，罰金罰鍰提高標
準條例第一條前段、第二條，判決如主文。
本案經檢察官黃怡華到庭執行職務。
中    華    民    國  九十五  年    四    月  十七    日
                  刑事第十九庭  法  官  楊志雄
以上正本證明與原本無異。
如不服本判決，應於判決送達後十日內，向本院提出上訴狀。
                                書記官  胡勤義
中    華    民    國  九十五  年    四    月  十八    日
附錄本案論罪科刑法條全文：
刑法第一百六十八條
於執行審判職務之公署審判時或於檢察官偵查時，證人、鑑定人
、通譯於案情有重要關係之事項，供前或供後具結，而為虛偽陳
述者，處七年以下有期徒刑。
刑法第一百七十七條第一項：
未指定犯人，而向該管公務員誣告犯罪者，處一年以下有期徒刑
、拘役或三百元以下罰金。
附表：
  ┌──┬────┬─────┬────────┬───────┬────┬───┐
  │編號│票   號 │面      額│發 票 日        │發票人        │掛失止付│備註  │
  │    │        │（新台幣）│                │              │時間    │      │
  ├──┼────┼─────┼────────┼───────┼────┼───┤
  │一  │AR249376│180000元  │93年11月25日    │商暉公司      │93年11月│同起訴│
  │    │3號     │          │                │              │12日    │書附表│
  │    │        │          │                │              │        │所示第│
  │    │        │          │                │              │        │一張支│
  │    │        │          │                │              │        │票    │
  ├──┼────┼─────┼────────┼───────┼────┼───┤
  │二  │AR249379│430000元  │93年11月20日    │同上          │同上    │同起訴│
  │    │6號     │          │                │              │        │書附表│
  │    │        │          │                │              │        │所示第│
  │    │        │          │                │              │        │二張支│
  │    │        │          │                │              │        │票    │
  ├──┼────┼─────┼────────┼───────┼────┼───┤
  │三  │AR249376│170000元  │93年11月15日    │同上          │同上    │同起訴│
  │    │4號     │          │                │              │        │書附表│
  │    │        │          │                │              │        │所示第│
  │    │        │          │                │              │        │三張支│
  │    │        │          │                │              │        │票    │
  ├──┼────┼─────┼────────┼───────┼────┼───┤
  │四  │AR249378│380000元  │93年12月20日    │同上          │同上    │同起訴│
  │    │3號     │          │                │              │        │書附表│
  │    │        │          │                │              │        │所示第│
  │    │        │          │                │              │        │四張支│
  │    │        │          │                │              │        │票    │
  ├──┼────┼─────┼────────┼───────┼────┼───┤
  │五  │AR250318│218000元  │94年1月15日     │同上          │同上    │同起訴│
  │    │5號     │          │                │              │        │書附表│
  │    │        │          │                │              │        │所示第│
  │    │        │          │                │              │        │五張支│
  │    │        │          │                │              │        │票    │
  ├──┼────┼─────┼────────┼───────┼────┼───┤
  │六  │AR250318│280000元  │94年1月10日     │同上          │同上    │原起訴│
  │    │4號     │          │                │              │        │書漏未│
  │    │        │          │                │              │        │記載，│
  │    │        │          │                │              │        │但經公│
  │    │        │          │                │              │        │訴檢察│
  │    │        │          │                │              │        │官於審│
  │    │        │          │                │              │        │理中陳│
  │    │        │          │                │              │        │明補充│
  │    │        │          │                │              │        │在卷。│
  ├──┼────┼─────┼────────┼───────┼────┼───┤
  │七  │AR250318│365000元  │93年11月10日    │同上          │93年11月│同起訴│
  │    │1 號    │          │                │              │10日    │書附表│
  │    │        │          │                │              │        │所示第│
  │    │        │          │                │              │        │六張支│
  │    │        │          │                │              │        │票；原│
  │    │        │          │                │              │        │起訴書│
  │    │        │          │                │              │        │附表所│
  │    │        │          │                │              │        │示第七│
  │    │        │          │                │              │        │張支票│
  │    │        │          │                │              │        │與附表│
  │    │        │          │                │              │        │編號一│
  │    │        │          │                │              │        │所示之│
  │    │        │          │                │              │        │票相重│
  │    │        │          │                │              │        │複，顯│
  │    │        │          │                │              │        │係誤載│
  │    │        │          │                │              │        │，應予│
  │    │        │          │                │              │        │更正  │
  ├──┼────┼─────┼────────┼───────┼────┼───┤
  │八  │CO502349│162000元  │ 93年11月30日   │菲力麵族店（蔡│93年11月│同起訴│
  │    │9 號    │          │                │妃卿）        │30日    │書附表│
  │    │        │          │                │              │        │所示第│
  │    │        │          │                │              │        │八張支│
  │    │        │          │                │              │        │票    │
  ├──┼────┼─────┼────────┼───────┼────┼───┤
  │九  │CO502349│250000元  │93年11月30日    │同上          │93年12月│同起訴│
  │    │6號     │          │                │              │1日     │書附表│
  │    │        │          │                │              │        │所示第│
  │    │        │          │                │              │        │九張支│
  │    │        │          │                │              │        │票    │
  ├──┼────┼─────┼────────┼───────┼────┼───┤
  │十  │CO502349│330000元  │93年12月10日    │同上          │93年12月│同起訴│
  │    │7號     │          │                │              │10日    │書附表│
  │    │        │          │                │              │        │所示第│
  │    │        │          │                │              │        │十張支│
  │    │        │          │                │              │        │票    │
  └──┴────┴─────┴────────┴───────┴────┴───┘


司法院資訊處製作；財團法人民間司法改革基金會備份。
